【裁判字號】    89,易,1354
【裁判日期】    890920
【裁判案由】    就業服務法等
【裁判全文】
臺灣臺北地方法院刑事判決                        八十九年度易字第一三五四號
    公  訴  人  臺灣臺北地方法院檢察署檢察官
    被      告  有厲企業有限公司
    兼右代表人乙○○
    選任辯護人  謝協昌律師
    被      告  甲○○
                丙○○
右列被告因就業服務法案件，經檢察官提起公訴（八十九年度偵字第六三八七號、八
十九年度偵字第一○九六八號），本院判決如左：
    主  文
有厲企業有限公司其代表人，因執行業務違反雇主不得未經許可聘僱他人所申請聘僱
之外國人之規定，其聘僱人數為二人以上，科罰金新台幣捌萬元。
乙○○連續法人之代表人，因執行業務違反雇主不得未經許可聘僱他人所申請聘僱之
外國人之規定，其聘僱人數為一人，處拘役伍拾玖日，如易科罰金，以參佰元（即新
台幣玖佰元）折算壹日。
甲○○違反雇主不得以本人名義聘僱外國人為他人工作之規定，其聘僱人數為一人，
處拘役肆拾日，如易科罰金，以參佰元（即新台幣玖佰元）折算壹日。
丙○○違反雇主不得以本人名義聘僱外國人為他人工作之規定，其聘僱人數為一人，
處拘役肆拾日，如易科罰金，以參佰元（即新台幣玖佰元）折算壹日。
    事  實
一、乙○○為設於台北市○○區○○路二段一七六號一樓有厲企業有限公司（下稱有
    厲公司）之代表人，明知不得聘僱他人申請許可之外國人在中華民國境內工作；
    甲○○、丙○○分別明知以本人名義聘僱之外國人不得為他人工作，甲○○竟自
    民國（下同）八十七年十月二十九日起；丙○○自八十八年五月十九日起，未經
    許可，先後將其申請許可聘僱之菲律賓籍人EVANGELISTA MARCOS PAYA、TAPONGO
    T JR BENJAMIN BULALAN 二人，在台北市○○區○○路二段一七六號有厲公司內
    ，為乙○○經營之有厲公司，從事搬運貨物及隨車送貨之工作，乙○○因執行業
    務，基於概括犯意，於前開時間，連續聘僱甲○○、丙○○所申請聘僱之EVANGE
    LISTA MARCOS PAYA、TAPONGOT JR BENJAMIN BULALAN 二人，每月薪資新台幣一
    萬五千元，嗣於八十九年一月十三日十二時許，為警查獲。
二、案經宜蘭縣警察局羅東分局報告台灣宜蘭地方法院檢察署呈請台灣高等法院檢察
    署檢察長令轉臺灣臺北地方法院檢察署檢察官偵查起訴。
    理  由
一、訊據被告乙○○、甲○○、丙○○三人均矢口否認右揭犯行，被告乙○○辯稱：
    未僱用他人申請聘僱之外勞，當時二名外勞在騎樓正要拿便當準備吃飯，警察就
    來了，伊公司是開放式的云云；被告甲○○辯稱：伊僱用外勞係為看護伊太太，
    八十八年初為了至萬芳醫院方便，才向沈得勇承租其二樓後面房間，住到八十八
    年九月間才搬回汐止，查獲當天伊陪太太去看病，伊與乙○○是朋友所以把外勞
    寄放在他那裡，以免外勞在外面遊蕩云云；被告丙○○辯稱：伊僱用外勞係為照
    顧父親，伊在八十七年底有跟王靜芬租過房子，租到八十八年九月底，查獲當天
    伊弟弟帶父親去看病，伊有事情要辦，然後就將外勞放在王靜芬家中，請王靜芬
    代為照顧，所申請之外勞並沒有在乙○○之公司工作云云。經查：
（一）本件被查獲之菲律賓籍人EVANGELISTA MARCOS PAYA、TAPONGOT JR  BENJAMIN
      BULALAN 二人，分別於八十七年十月二十九日、八十八年五月十九日以甲○○
      、丙○○名義許可入境工作，此分別有外僑入出境資料檔查詢二份、行政院勞
      工委員會台八七勞職外字第○五三五七四○號函、八十八勞職外字第○四八○
      六五八號函在卷可憑。
（二）前開菲律賓籍外勞EVANGELISTA MARCOS PAYA 自合法申請入境後即在被告乙○○之有厲公司內負責搬運店內貨物工作等情，業據該名菲律賓籍外勞EVANGELI
      STA MARCOS PAYA 於警訊時證述在卷。次查，證人即本件查獲之警員丁○○到
      庭證稱：當時伊與同事一起進去，有看到二位外勞在裡面，當時是吃飯時間，
      外勞手上有拿著便當，是在店裡面吃飯，我有詢問外勞是否在該處工作，外勞
      在現場不敢講，是到分局才問出來等語；是前開二名菲律賓籍外勞係同時於八
      十九年一月十三日十二時許，在台北市○○區○○路二段一七六號有厲公司前
      為警查獲；參以卷附有厲公司之公司現場照片所示，有厲公司一、二、三、四
      樓均貨堆滿免洗餐具貨物，貨物眾多，是該名菲律賓籍外勞證稱在有厲公司內
      搬運店內貨物等情，應屬可信。
（三）再查，依據行政院勞工委員會檢附被告甲○○、丙○○申請本件外勞之許可申
      請書，被告甲○○之戶籍地址係填載台北縣汐止鎮○○○路○段二四六號十二
      樓，被告丙○○之戶籍地址係填載台北市○○區○○街三六一巷二十九之一號
      ，何以二人自申請伊始將監護工之工作地址均登記在台北市○○路○段一七六
      號即有厲公司之公司址，再參酌二人申請之原始資料，委任之仲介公司及代理
      人均相同，電匯保證金之銀行亦相同，是被告甲○○、丙○○二人自始即以自
      己名義申請外國人在乙○○之公司工作，應可認定。
（四）雖被告甲○○辯稱八十九年一月十三日查獲外勞當日正與妻子在醫院門診，所
      以將外勞寄放在乙○○公司處云云；被告丙○○辯稱由伊弟弟帶父親去看病，
      所以將外勞寄放在有厲公司云云，惟查，被告甲○○、丙○○二人申請外勞監
      護工之目的既係分別看護渠等之妻子及父親，所申請之外勞於被看護人就醫時
      ，正須協助照顧之時，何以於被看護之人就醫時將外勞寄放他處，又何以渠等
      所僱用之外勞竟同時在有厲公司為警查獲，均不符常情，所辯顯難令人採信。
      至證人TAPONGOT JR BENJAMIN BULALAN於本院審理時雖到庭證稱：伊未在有厲
      公司工作，沒有搬過有厲公司之貨物云云，惟查，該名證人TAPONGOT JRBENJA
      MIN BULALAN 於為警查獲後即則責付予被告丙○○領回，有責付書一紙附卷可
      憑，因被告丙○○為其現僱用人，證人所為之證言已對其本身有利害關係，而
      有偏頗之虞，已難期證人為真實之陳述，其所為之證言，自難援引為有利於被
      告之認定。
    縱上事證，被告等犯行堪以認定，應予依法論科。
二、核被告乙○○所為，係違反就業服務法第五十三條第三款之規定；被告甲○○、
    丙○○違反同法第五十三條第二款之規定，其聘僱人數為一人，應依同法第五十
    八條第一項前段論科。被告有厲企業有限公司為法人，其代表人因執行業務犯就
    業服務法第五十八條第一項之罪，依同法第五十八條第二項規定，除處罰行為人
    之外，對該法人亦科以第五十八條第一項之罰金刑。被告乙○○先後僱用外勞各
    一名，時間緊接，觸犯構成要件相同之罪名，顯係基於概括犯意反覆為之，應依
    連續犯論以一罪，並加重其刑，公訴人未續及連續犯行，尚有未洽。爰審酌被告
    等之品行、犯罪之動機、目的、手段、所生危害，被告等犯後雖飾詞卸責，公訴
    人並具體求刑，惟審酌本件被告等犯罪之情節，所僱用之勞工人數尚非眾多，影
    響本國人就業機會尚不大，且姑念本國勞工招募不易，在工人難找情況下，被告
    等一時失慮致罹刑章等一切情狀，分別量處如主文所示之刑，並均諭知易科罰金
    之折算標準。
據上論斷，應依刑事訴訟法第二百九十九條第一項前段，就業服務法第五十八條第一
項、第二項、第五十三條第二款、第三款，刑法第十一條前段、第五十六條、第四十
一條、罰金罰鍰提高標準條例第二條，現行法規所定貨幣單位折算新台幣條例第二條
，判決如主文。
本案經檢察官楊榮宗到庭執行職務。
中    華    民    國      八十九      年      九        月      二十    日
                                      臺灣臺北地方法院刑事第三庭
                                          法  官  吳淑惠
右正本證明與原本無異
如不服本判決應於送達後十日內向本院提出上訴狀
                                          書記官  林淑卿
中    華    民    國      八十九      年      九        月  二十九    日
附錄本案論罪科刑法條全文
就業服務法第五十三條：
  雇主不得有左列行為：
  一、聘僱或留用未經許可或許可失效之國外人。
  二、以本人名義聘僱外國人為他人工作。
  三、未經許可聘僱或留用他人所申請聘僱之國外人。
  四、指派所聘僱之外國人從事申請許可以外之工作。
就業服務法第五十八條：
  違反第五十三條第一款、第二款或第三款規定，其聘僱或留用人數為一人者，處六
  月以下有期徒刑、拘役或科或併科新台幣九萬元以下罰金；其聘僱或留用人數為二
  人以上者，處三年以下有期徒刑、拘役或科或併科新台幣三十萬元以下罰金。
  法人之代表人、法人或自然人之代理人、受僱人或其他從業人員，因執行業務犯前
  項之罪者，除處罰其行為人外，對該法人或自然人亦科以前項之罰金。


司法院資訊處製作；財團法人民間司法改革基金會備份。
